【裁判字號】    98,交聲,25
【裁判日期】    980227
【裁判案由】    聲明異議
【裁判全文】
臺灣嘉義地方法院交通事件裁定          98年度交聲字第25號
原處分機關  交通部公路總局嘉義區監理所嘉義市監理站
異  議  人
即受處分人  甲○○
上列異議人即受處分人因違反道路交通管理處罰條例案件，對於
交通部公路總局嘉義區監理所嘉義市監理站於九十七年十二月二
十五日所為之裁決（嘉監義裁字第裁76-LAA013878號），聲明異
議，本院裁定如下：
    主  文
異議駁回。
    理  由
一、原處分意旨略以：異議人即受處分人於九十七年十一月一日
    下午七時十分許，駕駛2W -7337號自用小客車，行經嘉義市
    ○區○○路二段與大同路三七六巷口時，為嘉義市警察局舉
    發「行經無號誌交岔路口未減速慢行肇事致楊愔揆死亡」之
    違規行為，該站遂於九十七年十二月二十五日以嘉監義裁字
    第裁76-LAA013878號裁決書，依道路交通管理處罰條例第六
    十一條第一項第四款，裁處受處分人吊銷駕駛執照，一年內
    禁考等語。
二、聲明異議意旨略以：依行政罰法第二十六條及道路交通案件
    處理辦法第十七條第二項所規定之一事不二罰及刑事法律處
    罰程序優先原則，對於行為人之刑事法律程序進行時，行政
    處罰程序即應停止進行。且異議人行經前開肇事路口時，業
    已依規定減速並做好隨時停出之準備，惟因死者車速過快，
    致其閃避不當而肇事致人死亡，原處分機關認異議人行經無
    號誌之交叉路口未減速慢行作隨時停車之準備與事實不符，
    異議人並無違反道路交通安全規則之情形，原處分機關處罰
    受處分人吊銷駕駛執照，一年內禁考，自與法不合；又當時
    伊為駕駛自用小客車肇事，不應吊銷其職業大貨車駕駛執照
    ，應僅吊銷其自用小客車駕駛執照，為此聲明異議。
三、按汽車駕駛人，駕駛汽車違反道路交通安全規則，因而肇事
    致人死亡者，吊銷其駕駛執照，且一年內不得考領駕駛執照
    ，道路交通管理處罰條例第六十一條第一項第四款及同條例
    第六十七條第三項分別定有明文。
四、經查：
  （一）異議人於九十七年十一月一日下午七時十分許，駕駛2W
        - 7337號自用小客車，行經嘉義市○區○○路二段與大
        同路三七六巷口時，為嘉義市警察局舉發「行經無號誌
        交岔路口未減速慢行肇事致楊愔揆死亡」之交通違規等
        情，為異議人狀陳明確，並有嘉義縣警察局上開舉發違
        反道路交通管理事件通知單乙紙附卷可稽。而上開車禍
        事故致被害人楊愔揆死亡之事實，有本件事故之道路交
        通事故調查報告表（一）、（二）、道路交通事故現場
        圖、臺灣嘉義地方法院檢察署相驗屍體證明書各乙份及
        現場照片三十四幀附卷可佐。而異議人則因此行車事故
        ，經原處分機關以嘉監義裁字第裁76-LAA013878號裁決
        書，依道路交通管理處罰條例第六十一條第一項第四款
        ，裁處受處分人吊銷駕駛執照，一年內禁考；其過失致
        死刑事案件部分則由本院刑事庭以九十八年度交易字第
        二五號審理中等情，此觀卷附裁決書影本及臺灣高等法
        院被告前案紀錄表即明。是此部分事實至為灼然，堪以
        認定。
  （二）按一行為同時觸犯刑事法律及違反行政法上義務規定者
        ，依刑事法律處罰之。但其行為應處以其他種類行政罰
        或得沒入之物而未經法院宣告沒收者，亦得裁處之，行
        政罰法第二十六條第一項定有明文。準此，一行為同時
        觸犯刑事法律及違反行政法上義務規定時，由於刑罰與
        行政罰同屬對不法行為之制裁，而刑罰之懲罰作用較強
        ，故依刑事法律處罰，即足資警惕時，即無一事二罰再
        處行政罰之必要；然罰鍰以外之沒入或其他種類行政罰
        ，因兼具維護公共秩序之作用，為達行政目的，行政機
        關仍得併予裁處。查原處分機關因本件行車事故裁處異
        議人「吊銷駕駛執照，一年內禁考」之處分即屬罰鍰以
        外之其他種類行政罰，揆諸上開說明，即無因異議人將
        來可能因同一行車事故受之刑事處罰而受排除之理。是
        異議人辯稱：依一事不二罰及刑事處罰程序優先原則，
        應先行停止行政處罰程序云云，容有誤解，並不足採。
  （三）觀諸異議人就事故發生經過於警詢時供稱：伊於九十七
        年十一月一日十九時十分許，駕車由沿嘉義市○○路○
        段中線車道由北往南方向行駛，行經該路斷語嘉義市○
        區○○路三七六巷交岔路口時，因當時安全島上行道樹
        ，視線不清楚，看到右側沿大同路三七六巷由西向東駛
        來之箱型車時，已來不及反應，其前車頭與對方左側車
        身發生碰撞，對方車向左側翻而肇事（見本院卷第25頁
        ）等語。對照行車事故現場照片顯示：異議人所駕駛車
        輛之前車頭及死者楊愔揆所駕駛之箱型車左側車身均嚴
        重受損等情；再參以死者楊愔揆所駕駛之箱型車刮地痕
        自該交岔路口中央、世賢路二段南向中線車道處向東南
        延伸至世賢路二段北向內側車道等情，此有道路交通事
        故現場圖及事故現場照片二幀（見本院卷第37頁下方及
        第40頁下方照片）在卷可憑，足認異議人當時原係沿世
        賢路二段中線車道由北往南方向行駛而於通過該路段與
        大同路三七六巷交岔路口時，因死者楊愔揆所駕駛之箱
        型車沿大同路三七六巷由西往東方向行駛且已進入該交
        岔路口時，而異議人所駕駛車輛前車頭遂撞擊死者所駕
        駛箱型車之左側車身無誤。
  （四）異議人固辯稱：伊行經前開肇事路口時，業已依規定減
        速並做好隨時停出之準備，惟因死者車速過快，致其閃
        避不當而肇事致人死亡，伊並無違規云云。然按汽車行
        經無號誌之交岔路口應減速慢行，作隨時停車之準備，
        此觀道路交通安全規則第九十三條第一項第二款規定甚
        明。而世賢路二段之速限為時速五十公里，此觀道路交
        通事故現場調查報告即明，對照異議人於警詢時供稱：
        伊肇事前行車速度為每小時六十公里（見本院卷31頁）
        等語，足見異議人於行經該無號誌交岔路口時，並未遵
        守上開道路交通安全規則之誡命規定無誤。而本件行車
        事故經臺灣省嘉雲區車輛行車事故鑑定委員會鑑定肇事
        責任，其結果認：「…二、甲○○駕駛自小客車，行經
        無號誌交岔路口，未減速慢行，作隨時停車之準備，為
        肇事次因」等情，此有該委員會鑑定意見書乙份（見本
        院卷第8頁、第9頁）在卷可憑，亦與本院上開調查認定
        結果相符。從而，異議人辯稱：伊並未違反交通安全規
        則云云，亦不足採。
  （五）再按汽車駕駛人，因違反本條例及道路交通安全規則之
        規定，受吊銷駕駛執照處分時，吊銷其持有各級車類之
        駕駛執照，此觀九十四年十二月十四日修正後之道路交
        通管理處罰條例第六十八條規定甚明；對照九十四年十
        二月十四日修正前之同條例第六十八條係規定：「汽車
        駕駛人，因違反本條例及道路交通安全規則之規定，受
        吊扣或吊銷駕駛執照處分時，吊扣或吊銷其持有各級車
        類之駕駛執照。」參以九十四年十二月十四日修正該條
        例第六十八條之立法理由亦記載：「依原法條文，文中
        「吊扣或」三字刪除」，足見然立法者考量因違規而吊
        扣駕照，不宜連其他如職業上、生活上所需之駕照一併
        吊扣，否則恐影響人民工作及生活甚鉅，有失之過酷等
        情，最終修正通過之道路交通管理處罰條例第六十八條
        ，係將「吊扣或」三字刪除，堪認立法者真意在於汽車
        駕駛人因違反道路交通管理處罰條例及道路交通安全規
        則之規定，受「吊銷駕照」處分者，仍維持一併吊銷其
        持有各級車類之駕駛執照，至於受「吊扣」駕駛執照處
        分時，僅能「吊扣」違規當時所駕駛車輛之駕駛執照，
        不能再擴大適用、「吊扣」其持有各級車類之駕駛執照
        甚明。查異議人係因駕駛汽車違反道路交通安全規則，
        因而肇事致人死亡之違規，而遭原處分機關裁處依道路
        交通管理處罰條例第六十一條第一項第四款及同條例第
        六十七條第三項裁處「吊銷」其駕駛執照，且一年內不
        得考領駕駛執照；揆諸上開說明，其受吊銷駕駛執照處
        分時，即應吊銷其持有各級車類之駕駛執照甚明，是異
        議人辯稱：當時伊為駕駛自用小客車肇事，不應吊銷其
        職業大貨車駕駛執照，應僅吊銷其自用小客車駕駛執照
        云云，亦容有誤會。是本件異議人違規行為至為明確，
        洵堪認定。
五、綜上所述，本件異議人確有上揭違規事實，已堪認定。原處
    分機關依上揭規定裁處受處分人吊銷駕駛執照，一年內禁考
    ，核無不當或違法。本件異議為無理由，應予駁回。
六、據上論斷，應依道路交通管理處罰條例第八十七條第二項、
    道路交通案件處理辦法第十九條規定，裁定如主文。
中    華    民    國    98    年    2     月    27    日
                  交通法庭  法  官  曾宏揚
上列正本證明與原本無異。
如不服本裁定，應於裁定送達後5日內向本院提出抗告狀（應附
繕本）。
中    華    民    國    98    年    2     月    27    日
                            書記官  陳慶昀


司法院資訊處製作；財團法人民間司法改革基金會備份。
